臺灣高等法院臺中分院民事裁定　100年度家抗字第7號
抗　告　人　陳柏源
送達代收人　洪敏修
相　對　人　朴廷娥PARK .
上列當事人等間履行同居事件，抗告人對於台灣彰化地方法院民
國99年12月29日所為99年度婚字第166號裁定提起抗告，本院裁
定如下：
    主  文
抗告駁回。
抗告訴訟費用由抗告人負擔。
    理  由
一、本件抗告人抗告意旨略以：相對人與抗告人於民國（下同）
    93年1月24日於印尼峇厘島完成婚禮，並於同年3月16日於彰
    化縣員林戶政事務所申請登記完畢，惟相對人自98年間自台
    灣出境返回南韓後即不知去向，抗告人亦無法取得聯繫，而
    訴請履行同居。依民法第1002條第2項規定，應以雙方共同
    戶籍地為同居地點；又依民事訴訟法第145條第l項第3款及
    最高法院98年度台抗字第358號裁定意旨以觀，倘當事人所
    前往之國家或國外住所地，已無相關資料可供查詢者，即為
    無法依民事訴訟法第145條規定辦理，應對國外為公示送達
    。本件相對人為大韓民國人民，自98年間出境後即音訊全無
    ，期間縱有入境資料，抗告人均不知情，顯見相對人有意躲
    避抗告人，利用其外國國籍身份，規避我國法院之送達，抗
    告人連絡無著，亦不知相對人於韓國之真正住居所，自得依
    民事訴訟法第149條為公示送達。原審先為國外公示送達之
    程序，嗣改命補正，倘強求命抗告人須呈報正確之相對人住
    居所地址，將令本件訴訟程序陷入遲延，浪費司法資源亦變
    相剝奪抗告人之訴訟權，原裁定實於法無據，求予廢棄等語
    。
二、查民事訴訟法第149條第l項第l款所謂「應送達之處所不明
    者」，係指已用相當之方法探查，仍不知其應為送達之處所
    者而言。其「不明」之事實，應由聲請公示送達之人負舉證
    之責，而由法院依具體事實判斷之。最高法院82年台上第27
    2號判例著有明文。本件抗告人對相對人訴請履行同居事件
    ，已自承相對人每一、二個月有打電話回來一次，有對伊說
    因稅金問題她被限制出境，但我認為係相對人的說詞，因她
    後來還有去美國；因為債務問題，相對人搬過多次住所，現
    在應該是跟她的父母住在一起，有證人暸解兩造之狀況等語
    （見原審卷第38、39頁反面），原審質以是否有到韓國找相
    對人，則稱98年4月後就未曾去過（見原審卷第39頁反面）
    ，顯見抗告人並非無方法或途徑足以探查相對人之住居所，
    其未探查相對人於韓國確實之地址，顯未就相對人住所不明
    之事實負證明之責，原審裁定命抗告人補正相對人地址，於
    抗告人未依法補正後，裁定駁回其原審之訴，即屬有據。抗
    告人執以為據之最高法院98年度台抗字第358號裁定，亦認
    當事人出境之國外住居所，須無相關資料可供查詢時，才可
    依聲請為公示送達。本件抗告人顯未舉證證明其已盡查詢責
    任。再者，另夫妻之住所，由雙方共同協議之，未為協議或
    協議不成時，得聲請法院裁定之。法院為前項裁定前，以夫
    妻共同戶籍地推定為其住所地。民法第1002條定有明文。外
    國人為中華民國國民之配偶者，其國籍仍應依國籍法之規定
    。本件相對人並未於台灣設籍，有抗告人所提出之戶籍謄本
    足稽（見原審卷第4頁），仍屬韓國籍，與抗告人間並無共
    同戶籍地，自無上開第1002條第2項規定之適用。況抗告人
    亦稱：兩造結婚前兩年住台灣，開始做生意時，一同到韓國
    住了一年，之後伊回台灣，但相對人沒有回來，她在韓國負
    責韓國的業務，初期約每個月或一個半月回來一次，後來就
    愈來愈少等語（見原審卷第38頁），顯見於兩造婚姻關係存
    續中，相對人住於韓國，係兩造協議達成，由相對人居住在
    韓國負責業務，抗告人主張依民法第1002條第2項規定以抗
    告人戶籍地為相對人戶籍地，亦非有據。雖抗告人另稱於相
    對人離家期間，伊試圖加以聯繫，而無所獲，但並未舉證說
    明其如何聯繫，且與其於原審前揭陳述有證人、每月電話聯
    繫情節不同。又法律訴訟既係為公平、正義之理念而設，其
    程序自應合於公平，不得僅為程序之進行而忽視對造當事人
    受合法送達之權益。故抗告人指原裁定消耗司法資源，變相
    剝奪抗告人訴訟權一節，亦非可取。故抗告人所執前節各詞
    求為廢棄原裁定，自不足取，應予駁回。
三、據上論結，本件抗告為無理由，依民事訴訟法第495條之l第
    l項、第449條第l項、第95條、第78條，裁定如主文。
中    華    民    國   100    年    2     月    10    日
                民事第六庭    審判長法  官  袁再興
                                    法  官  陳賢慧
                                    法  官  吳惠郁
以上正本係照原本作成。
再為抗告應以適用法規顯有錯誤為理由。
如提起再抗告者應於裁定送達後10日內向本院提出抗告理由狀（
須按照他造人數附具繕本）並繳納抗告裁判費新臺幣1,000元，
同時委任律師或具有律師資格之關係人為代理人。
                                    書記官  陳宜屏
中    華    民    國   100    年    2     月    11    日
                                                      Ｓ